【裁判字號】    97,易,2233
【裁判日期】    971008
【裁判案由】    妨害公務等
【裁判全文】
臺灣板橋地方法院刑事判決              97年度易字第2233號
公  訴  人  臺灣板橋地方法院檢察署檢察官
被      告  丁○○○
上列被告因妨害公務等案件，經檢察官提起公訴（97年度偵字第
15466 號），本院判決如下：
    主  文
丁○○○傷害人之身體，處有期徒刑月，如易科罰金，以新臺
幣壹仟元折算壹日。
    事  實
一、丁○○○為臺北縣新莊市○○路502 巷49號2 樓之屋主，該
    屋因有部分違章建築，遂於民國97年4 月25日由臺北縣政府
    違章建築拆除大隊隊員甲○○指揮工人乙○○等人在上址執
    行拆除違建之公務。詎丁○○○於當日下午4 時15分許，在
    該址向甲○○抗議未果後，竟基於妨害公務及傷害之犯意，
    徒手推擠乙○○，並以手毆打甲○○之左膝，使甲○○受有
    左膝挫傷之傷害，即以此強暴之方式妨害其等執行職務。
二、案經甲○○訴由臺北縣政府警察局新莊分局報請臺灣板橋地
    方法院檢察署檢察官偵查起訴。
    理  由
一、證人甲○○、乙○○於警詢中之證述，及衛生署臺北醫院醫
    師吳文祺所開立之診斷證明書一紙，雖均係被告丁○○○以
    外之人於審判外之陳述，然經本院於審判期日提示被告後，
    其就證據能力方面並未聲明異議（僅爭執證人所述是否屬實
    之證明力），且本院審酌證人甲○○、乙○○與被告前無怨
    隙，僅為依法執行公務之人員，醫師吳文祺亦僅係依其醫療
    專業執行職務之人，本案中當無刻意誣陷被告之動機，是證
    人甲○○、乙○○於案發後記憶猶新之際下所為之陳述，及
    醫師吳文祺於案發後不久依其醫療專業檢視告訴人甲○○傷
    勢後所開立之診斷證明書，可信性皆屬甚高，如引用作為證
    據應屬適當，依刑事訴訟法第159 條之5 規定，即均有證據
    能力。
二、訊據被告丁○○○固坦承於上開時、地與到場執行拆除違建
    公務之告訴人甲○○發生爭執等事實，惟矢口否認有妨害公
    務及傷害之犯行，辯稱：當時係伊先生即證人丙○○打電話
    要伊回去，伊到場後問告訴人甲○○有什麼事情，告訴人不
    回答，伊就拿照相機，告訴人便說不准拍，並將伊的手扭住
    ，還叫工人開始施工，工人鑽地聲十分尖銳，伊受不了，伊
    可能係搶相機時不小心碰到工人，並未妨害公務或用手打告
    訴人的膝蓋云云。經查：
(一)告訴人甲○○於上開時間指揮證人乙○○等人至被告所有前
    揭房屋執行拆除違章建築之公務，後雙方發生爭執等事實，
    為被告所供承不諱，核與證人乙○○於警詢、偵查中、證人
    丙○○於本院審理中、證人即告訴人甲○○於警詢、偵查及
    本院審理中所為之證述大致相符，並有臺北縣政府違章建築
    拆除大隊97年4 月16日、6 月10日、6 月23日函文各一份、
    現場照片八幀附卷可稽，且經本院當庭勘驗現場蒐證錄影光
    碟屬實，是此部分之事實堪以認定，合先敘明。
(二)證人乙○○於警詢及偵查中、證人即告訴人甲○○於警詢、
    偵查及本院審理中均明確證稱當時被告有用手推證人乙○○
    等情。經本院當庭勘驗告訴人甲○○所提現場蒐證錄影光碟
    畫面結果，一名女性在前八分鐘一直與告訴人甲○○爭執拆
    除違建問題，工人開始鑽地後，約八分十四秒時確實有手推
    向持電鑽工人乙○○的黑影晃過，鏡頭拉回來即是持照相機
    的被告，此時告訴人甲○○並稱：「幹什麼！幹什麼！你不
    要妨害公務！」等語（參見本院審判筆錄第3 、5 頁），核
    與證人乙○○、甲○○上開所證相符，可徵被告在證人乙○○持電鑽執行拆除違建公務時，應確實有以手推乙○○而妨
    害甲○○、乙○○等人執行公務之行為甚明。雖被告一再否
    認光碟中之女性聲音為其本人，然其夫即證人丙○○於本院
    審理中業已證稱該女性聲音應即為被告本人（參見上開本院
    審判筆錄第7 頁），且該光碟錄影畫面及對話內容、情節均
    全程連續，並無突兀之處，顯無被告所稱係其前兩天之聲音
    之情事，亦未見告訴人甲○○有搶被告照相機之舉動，況上
    開以手推向持電鑽工人乙○○的黑影晃過後，鏡頭拉回來即
    是持照相機的被告，是被告上開所辯，顯係事後卸責之詞，
    自非足採。
(三)再經本院勘驗上開現場蒐證錄影光碟結果，於上開以手推向
    證人乙○○之衝突後，被告手拿照相機，背對鏡頭，蹲下來
    往施工處所觀看時，告訴人甲○○突然大喊：「你打我是不
    是？」等語，之後即打電話報警；證人即告訴人甲○○於本
    院審理中並證稱當時係被告動手打其左膝蓋等語（參見上開
    本院審判筆錄第3 、4 頁），核與其於警詢、偵查中所為之
    證述相符，並有診斷證明書一紙在卷可按。證人乙○○於警
    詢、偵查中亦明確證稱被告當時係以拳頭打告訴人甲○○左
    邊膝蓋處等語（參見97年度偵字第15466 號偵查卷第7 、27
    頁），與告訴人甲○○前揭所述相符。按上開蒐證錄影畫面
    中雖因角度而未直接攝得被告出手打告訴人左膝之畫面，然
    由告訴人突然大喊「你打我是不是？」等語，並隨即報警等
    情觀之，亦可徵其應確係突然遭被告攻擊，方出此言，進而
    報警，否則被告既僅在場照相，渠等僅為依法執行公務之人
    員，儘速執行拆除違建之工作即可，實無需報警徒增處理時
    間，顯見上開證人乙○○、甲○○所證甲○○受被告攻擊左
    膝等語，當堪採信，被告應確有出手攻擊告訴人左膝成傷，
    進而妨害甲○○執行拆除違建公務之事實，亦堪認定。
(四)綜上所述，被告上開所辯，核與蒐證錄影光碟內容不符，尚
    非足採。至被告若認拆除其上開違建之程序於法不合，亦應
    徇正常途徑申訴救濟，而非任憑己意即於現場妨害拆除公務
    之進行，是此部分亦無從為有利於被告之認定。據此，本案
    事證明確，被告犯行堪以認定。
三、論罪科刑部分：
(一)核被告所為，係犯刑法第135 條第1 項之對於執行職務之公
    務員施強暴罪及同法第277 條第1 項之傷害罪。其先後對證
    人乙○○及告訴人甲○○施強暴之行為，係於密接之時、地
    基於同一妨害公務之犯意接續為之，應屬接續犯，僅論以一
    罪為已足。又被告以一行為同時觸犯上開二罪，為想像競合
    犯，應依刑法第55條之規定從較重之傷害罪處斷（起訴意旨
    誤認對於執行職務之公務員施強暴罪較重，容有誤會）。
(二)本院爰審酌被告有並無前科，有臺灣高等法院被告前案紀錄
    表一份在卷可按，素行尚可，其犯罪之動機係因抗拒違建拆
    除，而一時情緒激動，其妨害公務之程度、告訴人甲○○所
    受傷勢尚非甚重，暨其犯罪後猶否認犯行之態度等一切情狀
    ，量處如主文所示之刑，並諭知易科罰金之折算標準，以示
    懲儆。
據上論斷，應依刑事訴訟法第299 條第1 項前段，刑法第277 條
第1 項、第135 條第1 項、第55條、第41條第1 項前段，刑法施
行法第1 條之1 第1 項、第2 項前段，判決如主文。
本案經檢察官吳宗光到庭執行職務。
中    華    民    國    97    年    10    月    8     日
                  刑事第十四庭  法  官 張紹省
以上正本證明與原本無異。
如不服本判決應於送達後十日內向本院提出上訴狀。
                                書記官 周雅玲
中    華    民    國    97    年    10    月    8     日
附錄本案論罪科刑法條全文：
中華民國刑法第135條第1項
對於公務員依法執行職務時，施強暴脅迫者，處三年以下有期徒
刑、拘役或3 百元以下罰金。
中華民國刑法第277條第1項
傷害人之身體或健康者，處三年以下有期徒刑、拘役或一千元以
下罰金。


司法院資訊處製作；財團法人民間司法改革基金會備份。
